【裁判字號】    95,訴,486
【裁判日期】    950406
【裁判案由】    強盜
【裁判全文】
臺灣臺中地方法院刑事判決               95年度訴字第486號
公  訴  人  臺灣臺中地方法院檢察署檢察官
被      告  丁○○
指定辯護人  本院公設辯護人乙○○
上列被告因強盜案件，經檢察官提起公訴（95年度偵字第3192號
），本院判決如下：
    主    文
丁○○意圖為自己不法之所有，攜帶兇器，以脅迫至使不能抗拒
，而取他人之物，處有期徒刑柒年陸月。扣案之斧頭壹把、全罩
式安全帽壹頂、口罩壹個、手套壹雙及手提袋壹個均沒收。
    犯罪事實
一、丁○○因積欠地下錢莊債務新臺幣（下同）百餘萬元，無力
    償還，竟意圖為自己不法之所有，先於民國九十五年二月十
    三日下午三時許，至臺中縣潭子鄉○○○路二七七號吳翊暉
    所經營之「尚玖百貨行」，購買價值一百九十九元之斧頭壹
    把後，旋即於同日下午三時二十二分許，騎乘其母詹雪梅所
    經營旻輝紙業股份有限公司所有之車牌號碼ＩＬＵ－九六三
    號重型機車，至臺中縣潭子鄉○○路○段八十二號「第七商
    業銀行潭子分行」，將上開機車停於該銀行旁巷口內，隨即
    穿戴全罩式安全帽一頂，口罩一個，手套一雙，並持手提袋
    一個，及攜帶上開甫購得客觀上對人之生命、身體、安全構
    成威脅而具危險性之兇器斧頭一把，獨自一人進入上開銀行
    內，先以斧頭敲打櫃檯後，即跳躍進入該銀行櫃檯內，此時
    站立點鈔機旁正在點鈔之銀行員丙○○見丁○○手持斧頭躍
    入櫃檯內，因受此脅迫行為已至使不能抗拒，隨即離開該點
    鈔機，而將二十二萬元現鈔留在點鈔機上，丁○○見狀乃強
    取丙○○置放於該點鈔機上之二十二萬元鈔票，惟因該疊鈔
    票未以紙製綁鈔帶綑綁，丁○○一把抓起後，轉身欲逃離現
    場時，手中大部分鈔票隨即散落一地，丁○○遂持手中尚存
    之部分鈔票欲翻過櫃檯逃離現場時，復因銀行員將椅子朝其
    丟來，丁○○閃避後未遭擊中，待翻過櫃檯時，見大批人員
    擁上，心想已無法遁逃，遂放開手中持有之鈔票，並於翻過
    櫃檯後為該銀行之保全人員黃錦元及其他銀行員當場制伏；
    經報警處理後，為警當場扣得上開斧頭一把、全罩式安全帽
    一頂、口罩一個、手套一雙及手提袋一個。
二、案經臺中縣警察局豐原分局報告臺灣臺中地方法院檢察署檢
    察官偵查起訴。
    理    由
一、認定犯罪事實所憑之證據及理由：
    (一)證據能力之認定：按刑事訴訟法第一百五十九條第一項規
      定，被告以外之人於審判外之言詞或書面陳述，除法律有
      規定外，不得作為證據，同法第一百五十九條之五第一項
      及第二項分別規定：「被告以外之人於審判外之陳述，雖
      不符前四條之規定，而經當事人於審判程序同意作為證據
      ，法院審酌該言詞陳述或書面陳述作成時之情況，認為適
      當者，亦得為證據」、「當事人、代理人或辯護人於法院
      調查證據時，知有第一百五十九條第一項不得為證據之情
      形，而未於言詞辯論終結前聲明異議者，視為有前項之同
      意」，係以傳聞證據因未經當事人之反對詰問予以核實，
      乃予以排斥，惟若當事人已放棄反對詰問權，於審判程序
      表示同意該傳聞證據可作為證據，基於證據資料愈豐富，
      愈有助於真實發現之理念，法院自可例外認該傳聞證據具
      有證據能力，但法院仍保有審查權。本件有關證人丙○○
      、黃錦元及吳翊暉三人於警詢中之證述，經審判長於審判
      期日提示告以要旨，兩造對證據能力均無意見，有本院審
      判筆錄可證，是證人等所為警詢中之證述當均可認為具有
      證據能力，合先敘明。
    (二)上開犯罪事實，業據被告丁○○於警詢、偵查中及本院審
      理時坦承不諱，核與證人丙○○、黃錦元及及吳翊暉三人
      於警詢中所證述之情節相符，並有現場照片十三張附卷足
      稽，復有被告所有之斧頭一把、全罩式安全帽一頂、口罩
      一個、手套一雙及手提袋一個扣案可資佐證；足徵被告自
      白核與事實相符。
二、對於法律適用之判斷：
    (一)指定辯護人以被告跳躍至銀行櫃檯內，拿取未綑綁之二十
      二萬鈔票再跳上櫃檯欲逃跑時，因銀行員丟擲椅子，致鈔
      票散落一地，並在銀行內櫃檯前為保全員及銀行員當場制
      伏，被告自跳躍櫃檯內至再度跳躍即時被制伏，僅在剎那
      之間，時間極為短暫，且未離開銀行，一切均在銀行員控
      制之中，足認該二十二萬元現鈔並未置於被告實力支配之
      下，尚難認被告強盜之行為已既遂云云。
    (二)經查：按上訴人所竊之樹木，既經砍伐倒地，不得謂非已
      移入於自己實力支配之下，其竊盜行為即已完成，自難因
      其贓木尚未搬離現場，而謂為竊盜未遂；最高法院四十九
      年度臺上字第九三九號判例參照。又次按刑法上竊盜罪既
      遂未遂區分之標準，係採權力支配說，即行為人將竊盜之
      客體，移入一己實力支配之下者為既遂，若著手於竊盜，
      而尚未脫離他人之持有，或未移入一己實力支配之下者，
      則為未遂；最高法院八十四年度臺上字第二二五六號判決
      要旨參照。本件被告跳躍進入銀行櫃檯內，既已從點鈔機
      上取得證人丙○○所放置之二十二萬元現鈔一疊，依上開
      最高法院判例及判決要旨所示，此刻被告顯已將欲強取之
      財物置於自己實力支配之下，再其隨後因該疊鈔票未以紙
      製綁鈔帶綑綁，致被告一把抓起後，轉身欲逃離現場時，
      手中大部分鈔票散落一地，此時被告手中復仍持有部分之
      鈔票，此據被告於本院審理時供述明確，斯時亦應認被告
      業已將欲強取之鈔票移置於自己實力支配之下，犯罪已屬
      既遂，縱嗣後未有將鈔票攜離銀行而為他人當場逮獲，然
      應與其已成立之加重強盜既遂罪不生影響；指定辯護人上
      揭辯護尚無足採。
    (三)次按強盜罪之強暴、脅迫，以所施用威嚇之程度，客觀上
      足以壓抑被害人之意思，至使不能抗拒為已足。至施用之
      威嚇手段，客觀上是否足以壓抑被害人之意思自由，應依
      一般人在同一情況下，其意思自由是否因此受壓制為斷，
      不以被害人之主觀意思為準，最高法院八十七年度臺上字
      第三七０五號著有判決。本件被告丁○○攜帶扣案客觀上
      對人之生命、身體、安全構成威脅而具危險性之兇器斧頭
      一把，躍入銀行櫃檯內，該行為外觀，自足以使站立點鈔
      機旁之證人丙○○產生畏懼，且所持之斧頭顯然足供為行
      兇之器具使用，持以攻擊他人之身體，自具有相當程度之
      危險性，一般智識水平之人身處此種情境，當已足以感受
      其自身生命、身體、安全所可能遭受之危險，因此，對於
      被告持斧頭並跳躍進入櫃檯之行為，於客觀上顯業已達到
      使一般人在身體及心理上均處於不能抗拒之狀態，被告利
      用證人丙○○因畏懼而放下手中鈔票離開點鈔機而不及抗
      拒之際，強取放置於點鈔機上之現金鈔票，已符合於加重
      強盜罪之構成要件，是以，被告攜帶兇器強盜財物之犯行
      ，應堪認定。
三、論罪科刑之理由：
    (一)按刑法第三百二十一條第一項第三款之攜帶兇器竊盜罪，
      係以行為人攜帶兇器竊盜為其加重條件，此所謂兇器，其
      種類並無限制，凡客觀上足對人之生命、身體、安全構成
      威脅，具有危險性之兇器均屬之，且祇須行竊時攜帶此種
      具有危險性之兇器為已足，並不以攜帶之初有行兇之意圖
      為必要（最高法院七十九年臺上字第五二五三號判例要旨
      可供參照）。查扣案之斧頭係金屬材質，質地堅硬，且客
      觀上足以對人之生命、身體、安全構成威脅，自屬具有危
      險性之兇器，洵無疑義。查被告於犯案當時攜帶該把斧頭
      跳躍進入銀行櫃檯內，已達到使一般人在身體及心理上均
      處於不能抗拒之狀態，此由證人丙○○見狀即離開點鈔機
      之動作足徵，是被告基於強盜他人財物之犯意，執持客觀
      上足以對人之生命、身體、安全構成威脅，具有危險性，
      堪供為兇器使用之斧頭，跳躍進入銀行櫃檯內，至使證人
      丙○○不能抗拒，而取得銀行點鈔機上之現金財物，核其
      所為，係犯刑法第三百三十條第一項之攜帶兇器加重強盜
      既遂罪。公訴人認被告係犯同法第三百三十條第二項、第
      一項之攜帶兇器加重強盜未遂罪，尚有未合，已如前述，
      併此敘明。
    (二)審酌被告年輕力壯，不思循正途，獲取生活所需，竟圖以
      強盜方式貪圖不法利益，犯罪動機已然可議，又於犯案當
      時攜帶可供兇器使用之斧頭而為脅迫之行為，造成被害人
      心理之恐懼，嚴重危害社會治安，敗壞善良風氣，惟其以
      往無不良紀錄，有其前科紀錄表在卷足稽，其偶因積欠地
      下錢莊債務無力償還，一時失慮，誤蹈法網，事後尚知坦
      承悔過，態度良好等一切情狀，認宜量處如主文所示之刑
      ，以示懲儆。
    (三)扣案之斧頭一把、全罩式安全帽一頂、口罩一個、手套一
      雙及手提袋一個，均為被告所有且係供犯罪所用之物，業
      據被告供明在卷，應依刑法第三十八條第一項第二款宣告
      沒收。
四、適用之法律：
    (一)刑事訴訟法第二百九十九條第一項前段。
    (二)刑法第三百三十條第一項、第三十八條第一項第二款。
本案經檢察官甲○○到庭執行職務。
中    華    民    國    95    年    4     月    6     日
                  刑事第十三庭  審判長  法  官  陳慧珊
                                        法  官  黃裕仁
                                        法  官  許月馨
上正本證明與原本無異。
如不服本判決，應於送達後十日內向本院提出上訴狀（須附繕本
），上訴於台灣高等法院台中分院。
                                        書記官  黃美雲
中    華    民    國    95    年    4     月    6     日
附錄論罪科刑法條
中華民國刑法第330條：
犯強盜罪而有第321條第1項各款情形之一者，處七年以上有期徒
刑。
前項之未遂犯罰之。


司法院資訊處製作；財團法人民間司法改革基金會備份。
